【裁判字號】    90,上訴,204
【裁判日期】    900411
【裁判案由】    偽造文書等
【裁判全文】
臺灣高等法院臺南分院刑事判決               九十年度上訴字第二四號     Ｃ
      上  訴  人
      即  被  告  甲  ○  ○
右上訴人因詐欺等案件，不服臺灣臺南地方法院八十八年度易字第一七二二號中華民
國八十九年十二月二十日第一審判決（起訴案號：臺灣臺南地方法院檢察署八十八年
度偵字第六七七五號；移送併辦案號：同署八十八年度偵字第八四一二號），提起上
訴，本院判決如左：
      主      文
上訴駁回。
      事      實
一、甲○○與姓名、年籍不詳之陳姓、林姓、張姓成年男子，共同基於意圖為自己不
    法所有之概括犯意聯絡，在「中華日報」、「小兵立大功」等報紙分類廣告刊登
    應徵伴遊、司機等之廣告，對應徵之人行騙，連續：
（一）於民國（下同）八十八年五月十九日十六時五十分許，丙○○以電話號碼（○
      六）0000000號與自稱「主任」之人聯絡應徵伴遊工作，雙方約定在台
      南市火車站附近見面，「主任」即派甲○○前往。甲○○至上開約定地點後，
      向丙○○佯稱應徵須先繳交保證金新台幣（下同）一萬五千元，因丙○○無法
      支付保證金，甲○○乃向丙○○佯稱可以其所有車號ＬＩＭ－四八六號機車抵
      充保證金，交付機車後，就會有一輛賓士轎車，前來接丙○○去工作，致丙○○陷於錯誤，將其所有之上開機車、行動電話一支、身分證一枚交予甲○○。
      甲○○取得上開機車等物後，即未再與丙○○聯絡，丙○○始知受騙。
（二）再於八十八年五月中旬某日，乙○○看中華日報應徵司機廣告，乃以（○六）
      0000000號電話與自稱「林主任」之人聯絡。「林主任」即向乙○○佯
      稱應徵司機工作需繳交保證金三萬五千元，沒錢可以當車借款繳交，乃相約至
      台南市火車站旁之統一超商等候。乙○○依約前往，一名不詳姓名、年籍之成
      年男子到場向乙○○詐稱，將車號ＵＫ─一二二三號汽車及身分證一枚交付後
      ，過十分鐘，就會有車子前來接乙○○去工作，使乙○○陷於錯誤，將上開汽
      車及身分證交付該男子，該男子即一去不回。約二十分鐘後，甲○○即打電話
      給乙○○詐稱要付錢贖車，使乙○○再陷於錯誤，先後匯款二萬元、五千元至
      甲○○之帳戶，然上開車子仍未返還，乙○○始知受騙。
（三）又於八十八年五月至七月五日間某日，丁○○打電話向「陳主任」應徵司機工
      作，雙方相約在台南市東帝士百貨公司門口見面。「陳主任」派甲○○前往接
      洽，甲○○乃向丁○○佯稱應徵須先繳納保證金，因丁○○無法支付保證金，
      甲○○改稱沒有現金，手機、身分證、提款卡均可，使丁○○陷於錯誤而交付
      電話號碼0000000000號行動電話乙支、身分證一枚、提款卡一枚予
      甲○○，惟甲○○一去不回，丁○○始知受騙。
（四）又於八十八年七月二日上午九時，戊○○以報紙分類廣告上所留電話號碼00
      00000000號行動電話聯絡應徵司機，「陳經理」謊稱如要進入公司需
      繳納保證金三萬五千元，戊○○稱沒錢繳納，「陳經理」稱可留車充當保證金
      ，並相約見面。八十八年七月五日，甲○○向戊○○佯稱該公司對新人審核嚴
      格要查前科資料，使戊○○陷於錯誤，在台南市火車站旁之統一超商前，將其
      母殷素鞍所有車號Ｊ七－六二三八號車籍資料及戊○○、殷素鞍之身分證，交
      予甲○○前去查驗；甲○○明知殷素鞍實際上並未轉讓上開汽車，竟立刻在不
      詳處所請不知情之刻印店偽造殷素鞍印章一枚，到台南縣麻豆鎮○○○路五五
      一號麻豆監理站，偽造殷素鞍將上開汽車過戶予甲○○之過戶登記書，並在過
      戶登記書上蓋用上開偽造之印章，偽造印文一枚後，持該偽造之過戶登記書向
      麻豆監理站行使，使承辦之公務員將此不實事項，登載於職務上所掌之登記簿
      ，將上開汽車登記過戶於甲○○名下，足以生損害於麻豆監理站對於汽車過戶
      登記之正確性及殷素鞍。甲○○辦完過戶登記後，將戊○○、殷素鞍之身分證
      返還戊○○，又騙戊○○稱，公司對新人應徵規定嚴格，汽車須檢驗引擎號碼
      ，使戊○○陷於錯誤，交付上開汽車予甲○○前去檢驗引擎號碼，另一名「林
      先生」則帶戊○○至台南市○○路亞特蘭大飯店等候，惟「林先生」嗣於戊○○上廁所時即趁機逃逸，不見蹤影，甲○○亦一去不回。
（五）嗣於八十八年五月二十四日二十一時五十分許，甲○○騎乘丙○○所有車號Ｌ
      ＩＭ─四八六號機車在台南市○○路一四一號為警查獲；又於八十八年七月五
      日十二時許，甲○○駕駛殷素鞍所有車號Ｊ七─六二三八號汽車前往台南市○○○路○段三三七號長榮當鋪典當時，為警當場查獲，並扣得乙○○、丁○○
      之身分證各一枚、車號Ｊ七─六二三八號行車執照一枚。
二、案經丙○○訴由台南市警察局移送臺灣臺南地方法院檢察署檢察官偵查起訴及檢
    察官移送併辦。
      理      由
一、訊據上訴人即被告甲○○矢口否認有何詐欺、行使偽造私文書之犯行，辯稱：伊
    沒有見過乙○○、丁○○二人，該二人身份證係「陳經理」交給伊，要伊代為申
    請大哥大的；又「陳姓」男子，拿戊○○的車子及證件叫伊拿去麻豆監理站過戶
    並典當，並稱是合法的；另伊在電動玩具店認識一真實姓名不詳之男子要伊幫忙
    向丙○○收錢，伊見到丙○○後，丙○○說沒錢，伊就把丙○○的車子騎走云云
    。經查：
（一）被告向告訴人丙○○詐欺車號ＬＩＭ－四八六號機車、行動電話一支、身分證
      一枚之事實，業據被告於警訊及偵查時供承：「我公司一位陳先生打電話給我
      ，要我前往中山路一七六號前去和應徵工作的丙○○見面，見面後告知他，要
      這份工作要先繳保證金新台幣一萬五千元，因丙○○沒錢，我就叫他將機車交
      給我，錢我幫他想辦法，之後我就將機車騎走」（見南市警刑偵字第四一八號
      卷第一頁背面）、「（問：以何方式行騙？）假借徵男性伴遊為名，刊登廣告
      。」、「（問：查獲之重機車一台是你騙來的？）是的。」（見八十八年度偵
      字第六七七五號卷第五頁背面），核與告訴人丙○○於原審審理時證稱：「電
      話中一名自稱為『主任』的人與我聯絡應徵牛郎工作的事，『主任』不是甲○○。『主任』說他人在台北，他會派人與我聯絡。我與甲○○約在火車站附近
      ，他帶我去一個當舖，說要給錢才能有工作。我說我機車行照不在，無法當。
      於是他就將我機車及手機、身分證帶走，我的手機的晶片已取下。他說他會開
      一輛賓士來載我，於是機車就被騎走了。我有到警局報案，才查獲本案。車子
      已經還給我，手機未還，身分證已經重新申請。‧‧‧。」（見原審卷第一二
      六頁、第一二七頁），互核相符，並有贓物認領保管單一紙在卷足憑（見八十
      八年度偵字第六七七五號卷第十一頁）。被告嗣於原審及本院審理中改稱是受
      託向丙○○收取欠款云云，顯係事後卸責之詞，不足採信。
（二）被告向被害人乙○○詐欺車號ＵＫ─一二二三號汽車及款項二萬元、五千元之
      事實，業據被害人乙○○於警訊、原審及本院審理時分別證稱：「我匯款的戶
      名是甲○○」（見南市警刑偵字第五一七號卷），「我以電話應徵司機，和我
      聯絡的不是在場之甲○○，是一位姓陳的男子。電話中先約在台南火車站見面
      ，我與不詳姓名之男子年約二十幾歲見面，見面後說要有抵押品，我開一輛Ｕ
      Ｋ－一二二三之車子載他到高雄，他說叫我先當車子，後來我沒有典當，他先
      把車子開走，說十分鐘之後，會有車子過來接我，後來就一走了之。過了約二
      十幾分鐘，甲○○有打電話進來，‧‧‧，甲○○要求我匯錢贖車，我後來匯
      了二萬元及五千元，車子還沒有贖回，之後說車子已解體。」（見原審卷第一
      二八頁），「是他打電話給我的，而錢也是我匯到他的戶頭。」、「（問：他
      有無說他是何名字？）他說他是甲○○，要我匯款給他，‧‧‧。」、「（問
      ：他打電話去為何要你匯款？）贖車。」（見本院卷九十年三月十三日訊問筆
      錄）等語明確。此外，被告於八十八年七月五日為警查獲時，同時扣得乙○○
      之身分證一枚，有贓物認領保管單在卷足憑，是被告上揭詐欺之犯行，亦甚明
      確。
（三）被告向被害人丁○○詐欺手機、身分證、提款卡之事實，已據被害人丁○○於
      原審及本院審理時分別證稱：「我打電話應徵司機，有一名叫『陳主任』的要
      我在應徵當天晚上十一點鐘在台南火車站，會有一名客服人員與我接洽。在車
      站我等了約十多分鐘，見面地點改在東帝士，之後甲○○與我見面，他要求我
      提供現金當保證金，金額不到五萬，確實數額我不記得。我因沒錢，他與我去
      典當車子，但車子不值五萬元，就沒當成。甲○○說沒有現金，拿手機、身分
      證、提款卡也可以，於是就被他拿走。‧‧‧。」（見原審卷第一二九頁），
      「（問：你有無看過被告？）‧‧‧，他有留下電話給我，而他有向我說他姓
      吳。‧‧‧，然後被告他就來跟我接洽。」（見本院卷九十年二月二十七日訊
      問筆錄）。此外，被告於八十八年七月五日為警查獲時，同時扣得丁○○之身
      分證一枚，有該身分證扣案足憑，被告上開詐欺之犯行，亦堪認定。
（四）被告向被害人戊○○詐欺其母殷素鞍所有車號Ｊ七－六二三八號自用小客車及
      證件後，偽造文書辦理過戶並持以典當之事實，已據被告於警訊時供承：「是
      一位陳經理的男子在報上刊登廣告應徵司機，並騙客人需留車，該陳經理即電
      話通知我前往取Ｊ七─六二三八號車行照及戊○○、殷素鞍的身分證，佯稱查
      前科，我即刻趕到麻豆監理站過戶到我名下後，再趕回將身分證還劉某，再騙
      劉稱行照與汽車需一同往驗引擎號碼（因公司對新人應徵規定嚴格），我再駕
      駛Ｊ七─六二三八號車前往南市長榮當鋪典當時被查獲。」（見南市警刑偵字
      第五一七號卷），而被害人戊○○於原審審理時證稱：「我打電話去應徵司機
      ，跟我接洽的是另外一人，不是甲○○。電話中他說叫我在家等，且要有抵押
      品。之後約在台南火車站，我交我母親的身分證及行照給甲○○，我與另外一
      人開車在台南市逛，等到他們審核沒有問題後，把我母親的身分證還我，說行
      照及車子要留下當抵押品，甲○○把車子開走。之後刑警隊的人通知我說我的
      車子已被拿去當舖賣了。」（見原審卷第一二七頁），互核相符。此外，被告
      於八十八年七月五日為警查獲時，同時扣得車號Ｊ七─六二三八號行車執照一
      枚，該行車執照登載車主為被告甲○○，此有該行車執照扣案足憑。另被告偽
      造殷素鞍名義之過戶登記書，持以向麻豆監理站行使，使麻豆監理站登載不實
      之車籍資料之事實，亦有該站八十九年九月二十二日八九嘉監麻字第八九○八
      四一三號函及檢附過戶登記書影本在卷足憑。被告上開詐欺、行使偽造私文書
      、使公務員登記不實之犯行，亦堪認定。
（五）查被告加入姓名、年籍不詳之陳姓、林姓、張姓成年男子之犯罪集團行騙過程
      ，已據被告於警訊時供承：「（問：你如何進入該公司而成為該公司成員？）
      我從民間小報小兵立大功上看到該公司的徵伴遊廣告，我就打電話前往應徵，
      當時陳姓主任也要求我交保證金，我因沒錢又沒車，所以陳主任就要求我做該
      公司業務員，其保證金由業績內扣除。」、「（問：你們公司內共有幾位成員
      ？）共有四位包含我，其中有一位姓陳、一位姓林、一位姓張。」、「（問：
      你欺騙他人之手法為何人教你的？）是姓林的男子。」、「（問：你為何要欺
      騙他人之財物？）我因曾被人以同一手法欺騙財物，心有不甘，又因沒錢所以
      才加入該集團欺騙他人財物」（見南市警刑偵字第四一八號卷第二頁正、背面
      ）等語甚詳，核與前揭被害人均一致指訴，另有「主任」、「林主任」、「林
      先生」、「陳主任」、「陳經理」、「不詳年籍男子」等人參與行騙之過程相
      符，被告該部分之自白應認與事實相符，而足採信。
    綜上所述，被告前開所辯，無非事後卸責之詞，不足採信。本件事證明確，被告
    犯行堪予認定，應依法論科。
二、核被告所為，係犯刑法第二百十六條、第二百十條之行使偽造私文書罪、同法第
    二百十四條之明知不實之事項使公務員登載於職務上所掌公文書罪、同法第三百
    三十九條第一項之詐欺取財罪。被告偽造印章，進而偽造印文，為偽造私文書之
    階段行為，又偽造私文書之低度行為，為行使之高度行為所吸收，均不論罪。被
    告使不知情且不詳姓名之人偽造殷素鞍之印章，係屬間接正犯。被告就詐欺取財
    、行使偽造私文書、使公務員登載不實之犯行，與不詳姓名、年籍之陳姓、林姓
    、張姓成年男子間，有犯意聯絡、行為分擔，均為共同正犯。又被告先後多次詐
    欺取財犯行，時間緊接，方法相同，顯係基於概括犯意為之，為連續犯，應依刑
    法第五十六條之規定論以一罪，並依法加重其刑。被告所犯上開三罪間，有方法
    結果之牽連關係，為牽連犯，應從較重之行使偽造私文書罪處斷。
三、至公訴人固僅就被告於八十八年五月十九日對被害人丙○○詐欺取財之犯行予以
    起訴，惟被告在八十八年五月至七月五日間對被害人乙○○、丁○○、戊○○詐
    欺取財、行使偽造私文書、使公務員登記不實事項犯行與前揭公訴人已起訴部分
    ，有連續犯、牽連犯之裁判上一罪之關係，應為起訴效力所及，且復經公訴人移
    送併辦（八十八年度偵字第八四一二號），本院自得審理，併予敘明。
四、原審以被告罪證明確，因以適用刑法第二十八條、第五十六條、第二百十六條、
    第二百十條、第二百十四條、第三百三十九條第一項、第五十五條後段，罰金罰
    緩提高標準條例第一條前段，審酌被告於八十八年五月份為警查獲移送偵辦後，
    仍不知悔改，繼續犯案，受害人數眾多，及其犯罪動機、目的、手段、品行、智
    識程度、犯後飾詞卸責，不知悔悟之態度等一切情狀，量處被告有期徒刑二年。
    並以被告偽造之「殷素鞍」印章壹枚、於汽車過戶登記書上偽造「殷素鞍」之印
    文壹枚，均依刑法第二百十九條之規定，予以宣告沒收。另扣案之呼叫器一個、
    行動電話一具及車號Ｊ七─六二三八號自小客車燃料費繳款書、行照費收據、保
    險證，並非被告供犯罪所用或因犯罪所得之物；扣案丁○○身分證、車號Ｊ七─
    六二三八號行車執照，非被告所有；扣案戊○○印章一枚、李欣哲身分證一張與
    本案無關，均不宣告沒收。核其認事用法，均無不合，量刑亦稱妥適。被告上訴
    意旨猶執前詞，否認犯罪，為無理由，應予駁回。
據上論斷，應依刑事訴訟法第三百六十八條規定，判決如主文。
本案經檢察官蘇南桓到庭執行職務。
中    華    民    國      九十      年      四      月      十一        日
                      臺灣高等法院臺南分院刑事第四庭
                                      審判長法官  陳    義    仲
                                            法官  蔡    崇    義
                                            法官  徐    財    福
右正本證明與原本無異。
如不服本判決，應於判決送達後十日內向本院提出上訴狀，其未敘述理由者並應於提
出上訴狀後十日內向本院補提理由書（應附繕本)。
                                      法院書記官  王    全    龍
中    華    民    國      九十      年      四      月      十二        日


司法院資訊處製作；財團法人民間司法改革基金會備份。
